---
title: "Análise do PIB por Unidade da Federação"
format: html

execute:
  echo: true
  warning: false
  message: false
---

# Introdução

Este trabalho utiliza dados do SIDRA e do pacote geobr para visualizar o Produto Interno Bruto (PIB) das Unidades da Federação brasileiras por meio de uma tabela, um gráfico e um mapa.

# Carregamento dos pacotes e obtenção dos dados

```{r}

library(readr)
library(tidyverse)
library(sidrar)
library(geobr)
library(sf)
library(ggplot2)
library(dplyr)

# dados SIDRA
pib <- get_sidra(
 api="/t/5938/n3/all/v/37/p/last"
)

# selecionar variáveis
pib <- pib %>%
 select(
   uf_codigo=`Unidade da Federação (Código)`,
   uf_nome=`Unidade da Federação`,
   valor=Valor
 )

# ajustar identificador
pib$uf_codigo <- as.numeric(
 pib$uf_codigo
)

```

# Tabela

Primeiros registros obtidos na base do SIDRA:

```{r}

knitr::kable(
  head(as.data.frame(pib),6),
  row.names=FALSE,
  caption="Primeiros registros do PIB por Unidade da Federação"
)

```

# Gráfico

As dez Unidades da Federação com maiores valores do PIB.

```{r}

top10 <- pib %>%
 arrange(desc(valor)) %>%
 slice(1:10)

ggplot(
 top10,
 aes(
   x=reorder(uf_nome,valor),
   y=valor/1000000000
 )
)+
geom_col()+
coord_flip()+
labs(
 title="10 maiores PIBs por UF",
 x="Estado",
 y="PIB (em bilhões de R$)"
)+
theme_minimal()

```

# Mapa

Mapa do PIB por Unidade da Federação.

```{r}

mapa <- geobr::read_state(
 year=2019
)

mapa$code_state <- as.numeric(
 mapa$code_state
)

mapa_final <- dplyr::left_join(
 x=mapa,
 y=pib,
 by=c(
   "code_state"="uf_codigo"
 )
)

ggplot()+
geom_sf(
 data=mapa_final,
 aes(fill=valor),
 color="white",
 linewidth=.2
)+
scale_fill_viridis_c()+
labs(
 title="PIB por Unidade da Federação"
)+
theme_minimal()

```
